臺灣臺中地方法院刑事判決　　　　　　 96年度自緝字第372號
自　訴　人　吳淑瓊
　　　　　　乙○○
　　　　　　鍾冬枝
　　　　　　甲○○
被　　　告　丙○○○
上列被告因詐欺案件，經自訴人提起自訴，本院判決如下：
    主    文
本件自訴不受理。
    理    由
一、自訴意旨如附件自訴狀所載。
二、按憲法第十六條規定人民有訴訟之權，乃屬人民在司法上之
    受益權，包括人民得依法定程序提起及實施訴訟之制度性保
    障；人民已依法取得之訴訟權，即屬合法正當之信賴利益，
    自不得因嗣後法律之修正而予剝奪，而自訴行為是否合法，
    係以提起時之法律規定為準，其提起時為法所准許者，既屬
    合法之自訴，自不因嗣後法律修正對自訴權之行使更有所限
    制而受影響。此依刑事訴訟法施行法第7條之3後段「修正刑
    事訴訟法施行前已依法定程序進行之訴訟程序，其效力不受
    影響。」所定舊程序從舊法之原則予以解釋，亦得相同之結
    論。本件自訴之提起係於新修正之刑事訴訟法92年9月1日施
    行前之86年4 月14日，自應適用舊刑事訴訟法之規定，本件
    被害人提起自訴，自屬合法，本院當無庸依新法第329條第2
    項、第37條第2 項之規定，以裁定限定期間命自訴人委任律
    師為自訴代理人，本件於新法實施後之自訴行為，仍可由自
    訴人本人行之（參臺灣高等法院92年8月1日刑事訴訟法新制
    法律研討會第16號問題討論結論），核先敘明。
三、按自訴代理人經合法通知無正當理由不到庭，應再行通知，
    並告知自訴人。自訴代理人無正當理由仍不到庭者，應諭知
    不受理之判決，刑事訴訟法第331 條定有明文，復依新修正
    刑事訴訟法施行法第7條之3前段之規定：「中華民國92年1
    月14日修正通過之刑事訴訟法施行前，已繫屬於各級法院之
    案件，其以後之訴訟程序，應依修正刑事訴訟法終結」。本
    件自訴人係於刑事訴訟法修正前提起本件自訴，基於訴訟權
    之保障，揆諸前開說明，自訴人於86年4 月14日提本件自訴
    之際，既屬合法自訴，自不因嗣後法律對於自訴權行使之限
    制而受影響，然而，新修正之刑事訴訟法業已刪除自訴人經
    合法傳喚，無正當理由不到場者，得命拘提之規定，是未命
    自訴人補正自訴代理人之案件，若自訴人經合法傳喚無正當
    理由，仍不到庭，而其又未委任律師為代理人時，參照新法
    第329 條規定意旨，凡檢察官於準備及審判期日所得為之訴
    訟行為，例如聲請調查證據、整理爭點、詰問證人、鑑定人
    、為事實及法律之辯論等，即必須由自訴人為之，自訴人經
    合法通知無正當理由不到庭，經再行通知仍不到庭，亦不委
    任律師為代理人者，將嚴重影響自訴程序之進行，本件自訴
    人等先後經合法通知二次均未於本院審理期日到庭，有本院
    送達證書14紙、本院審理程序筆錄等在卷可稽，是依前開新
    修正刑事訴訟法第331條針對自訴代理人經合法通知無正當
    理由2次不到庭失權規定之意旨，應逕予諭知不受理之形式
    判決，以終結自訴程序。
據上論結，依刑事訴訟法第331 條，判決如主文。
中　　華　　民　　國　　96　　年　　10　　月　　26　　日
　　　　　　　　　刑事第14庭審判長  法  官  陳  葳
                                    法　官　洪堯讚
                                    法　官　林世民
以上正本證明與原本無異。
如不服本判決，應於判決送達後10日內，向本院提出上訴狀。
　　　　　　　　　　　　　　    　　書記官　紀俊源
中　　華　　民　　國　　96　　年　　10　　月　　26　　日
